【裁判字號】    97,易,270
【裁判日期】    970506
【裁判案由】    竊盜
【裁判全文】
臺灣高雄地方法院刑事判決               97年度易字第270號
公  訴  人  臺灣高雄地方法院檢察署檢察官
被      告  丙○○
                    （另案
            乙○○
            丁○○
上列被告因竊盜案件，經檢察官提起公訴（96年度偵字第36032
號），本院判決如下：
    主  文
丙○○犯結夥攜帶兇器竊盜罪，累犯，處有期徒刑壹年；扣案之
鐵剪壹支、尖嘴鉗壹支、老虎鉗壹支、螺絲起子貳支、鐵製固定
夾壹支及未扣案之黑色塑膠袋壹只，均沒收。
乙○○、丁○○犯結夥攜帶兇器竊盜罪，各處有期徒刑拾月；扣
案之鐵剪壹支、尖嘴鉗壹支、老虎鉗壹支、螺絲起子貳支、鐵製
固定夾壹支及未扣案之黑色塑膠袋壹只，均沒收。
    事  實
一、丙○○曾因竊盜案件，經本院以95年度易字第616 號判決判
    處有期徒刑9 月確定，甫於民國96年3 月12日縮刑期滿執行
    完畢。詎猶不知悔改，竟與乙○○、丁○○共同基於意圖為
    自己不法所有之犯意聯絡，於96年12月18日凌晨3 時許，由
    丙○○騎乘自行車，乙○○騎乘不知情之友人黃耀震所有之
    車號KXD-125 號重型機車搭載丁○○，並於上開機車置物箱
    內載運丙○○所有欲供渠等行竊所用客觀上對人之生命、身
    體具有危險性而足供兇器使用之鐵剪1 支、尖嘴鉗1 支、老
    虎鉗1 支、螺絲起子2 支及鐵製固定夾1 支等工具，及丙○○所有欲供渠等裝載所竊得電纜線之黑色塑膠袋1 只，共同
    至高雄市小港區○○○路11巷旁，由丁○○負責在旁把風，
    丙○○、乙○○則持上開行竊工具及黑色塑膠袋，下手竊取
    高雄市政府工務局養護工程處所管理之路燈電纜線1 條（長
    約50米，價值約新台幣9,000 元），得手後即裝入前揭黑色
    塑膠袋內，適為鄰近居民戊○○發覺報警處理，經警趕至現
    場，因未發現渠等三人所竊得之電纜線，而僅於乙○○所騎
    乘之上開機車置物箱內扣得前揭行竊工具1 批，復乙○○及
    丁○○均未攜帶身份證件，遂遭警帶回派出所查明身份，至
    丙○○則係自行騎乘前揭機車前往派出所，惟丙○○至派出
    所門口後旋又騎車離開，致員警察覺有異，乃駕車在後尾隨
    ，遂發現丙○○係騎乘機車返回上開行竊地點，並欲將裝載
    渠等前所竊得電纜線之黑色塑膠袋載運離開，始當場查獲，
    並扣得渠等所竊得以黑色塑膠袋裝載之電纜線1 條，因而查
    知上情。
二、案經高雄市政府警察局小港分局報請台灣高雄地方法院檢察
    署檢察官偵查起訴。
    理  由
一、證據能力之判斷：
    (一)按被告以外之人於審判外之言詞或書面陳述，除法律有規
      定者外，不得作為證據，刑事訴訟法第159 條第1 項固定
      有明文。惟按被告以外之人於審判外之陳述，雖不符前4
      條之規定，而經當事人於審判程序同意作為證據，法院審
      酌該言詞陳述或書面陳述作成時之情況，認為適當者，亦
      得為證據；當事人、代理人或辯護人於法院調查證據時，
      知有第159 條第1 項不得為證據之情形，而未於言詞辯論
      終結前聲明異議者，視為有前項之同意，亦為同法第159
      條之5 第1 項、第2 項所明文規定。
    (二)查本件判決引為證據資料，其屬於被告以外之人於審判外
      之言詞、書面陳述者，均於調查證據程序經審判長提示並
      告以要旨後，被告丙○○、乙○○、丁○○及檢察官均知
      悉該等證據係被告以外之人於審判外之陳述，而均未於言
      詞辯論終結前表示異議（參見本院卷第110 至113 頁），
      本院審酌上開證據作成時之情況，認為適當，依刑事訴訟
      法第159 條之5 第1 項、第2 項規定，均應有證據能力。
二、事實之認定：
    訊據被告丙○○固坦承於上揭時間確曾騎乘自行車至本案電
    纜線遭竊地點，且本件為警查獲時所扣得之工具1 批均為其
    所有，復其嗣後確有返回上開地點載運以黑色塑膠袋裝載之
    電纜線等事實，惟矢口否認有何竊盜之犯行，辯稱：伊並沒
    有竊取電纜線，伊當天返回上開地點是要撿拾他人所竊取之
    電纜線云云。另訊據被告乙○○、丁○○固均坦承於上揭時
    間共同騎乘車號KXD-125 號重型機車前往上開地點，且為警
    查獲時，確實經警於渠等所騎乘之前揭機車置物箱內扣得如
    犯罪事實欄所載之工具1 批等事實，惟均矢口否認有何竊盜
    之犯行，被告乙○○辯稱：當天係丁○○與丙○○要去小港
    找丙○○之友人要債，故伊向他人借機車載丁○○前往，後
    來因為伊等找不到人，所以就在上開地點附近閒逛，途中伊
    與丁○○因感情之事發生口角，丙○○就先行離開，後來伊
    與丁○○又在上開地點遇到丙○○，伊就停好機車去上廁所
    ，丁○○則與丙○○在該處說話，約過2 分鐘後警察就到達
    ，但伊並不知道丙○○有將扣案工具放在伊機車置物箱內，
    伊當時機車鑰匙並沒有拔云云；另被告丁○○辯稱：當天係
    丙○○要伊一起去小港找朋友要錢，丙○○騎乘自行車，伊
    叫乙○○載伊，後來伊與乙○○就與丙○○走失，之後又在
    半路遇到丙○○，丙○○向伊表示因為有撿到電線，所以要
    向伊借機車，當時乙○○去上廁所，機車鑰匙沒有拔下來，
    伊就去問乙○○，但警察當時就到達現場，伊並不知道丙○○係何時將扣案工具放進機車置物箱內云云。經查：
    (一)高雄市政府工務局養護工程處所管理位在高雄市小港區○○○路11巷旁之路燈電纜線1 條，於上揭時間確遭人持不
      明利器剪斷後竊取乙情，業據證人即高雄市政府工務局養
      護工程處維修人員己○○於警詢中證述明確（參見警卷第
      22、26頁），核與本件目擊證人戊○○於本院審理中所結
      證之情節相符（參見本院卷第73至76頁），並有贓物認領
      保管單1 紙（參見警卷第47頁）及現場照片2 幀（參見警
      卷第53頁）附卷可稽，應堪認定屬實。又被告丙○○、乙○○及丁○○於上揭時、地為警查獲時，確實為警於被告
      乙○○及丁○○所騎乘之車號KXD-125 號重型機車置物箱
      內扣得鐵剪1 支、尖嘴鉗1 支、老虎鉗1 支、螺絲起子2
      支及鐵製固定夾1 支等工具乙情，業據證人即本件查獲員
      警甲○○於本院審理中結證無訛（參見本院卷第77、78頁
      ），並有上開工具1 批扣案可佐，亦有自願受搜索同意書
      2 紙（參見警卷第28、29頁）、扣押筆錄暨扣押物品目錄
      表1 份（參見警卷第33至34、37頁）及上開機車置物箱內
      之扣案物品照片2 幀（參見警卷第51頁）附卷可據，亦為
      被告三人於本院審理中所是認（參見本院卷第51頁），亦
      堪認定為真。再被告丙○○嗣後騎乘前揭機車返回上開地
      點時，確實為警查獲其載運高雄市政府工務局養護工程處
      前揭遭人持不明利器所剪斷竊取而以黑色塑膠袋裝載之電
      纜線1 條乙情，亦據證人甲○○於本院審理中結證詳確（
      參見本院卷第78頁），並有自願受搜索同意書1 紙（參見
      警卷第27頁）、扣押筆錄暨扣押物品目錄表1 份（參見警
      卷第30至32、36頁）及扣案物品照片2 幀（參見警卷第52
      頁）附卷可參，復為被告三人於本院審理中所不爭執（參
      見本院卷第51頁），亦堪認定確屬實情。
    (二)至被告三人雖以前揭情詞置辯。惟查：
      1.被告丙○○前於偵查中內勤檢察官訊問時，即已坦認本
        件竊盜犯行不諱，並供承：伊承認有竊盜，因為伊生活
        真的有困難，扣案之電纜線係伊持扣案之工具所剪斷等
        語明確（參見偵卷第6 、7 頁），繼於檢察官聲請羈押
        而由本院行羈押訊問時亦供稱：伊確實有竊取扣案之電
        纜線，伊是用剪刀將線頭剪斷，再將電線拉出，而伊剛
        將電纜線整理好裝入塑膠袋時，員警就已經抵達現場等
        語無訛（參見聲羈卷第7 、8 頁），復於偵查中檢察官
        訊問時仍係供承：伊是因為有經濟上之困難才會竊取電
        纜線，伊係先拆下路燈下方之蓋子，再將電纜線拉出後
        以扣案之鐵剪剪斷，繼從乙○○之機車內拿出黑色塑膠
        袋，並將所竊得之電纜線裝入黑色塑膠袋內收好放置於
        路燈下，而員警抵達時並未發現伊所竊得之電纜線，故
        伊之後又回到現場要將電纜線載走，但警察卻又跟來等
        語綦詳（參見偵卷第27、30頁），再於本院移審訊問及
        行準備程序時亦均供述：伊坦承檢察官所起訴之犯罪事
        實，伊係以鐵剪將電纜線線頭剪斷之方式竊取電纜線，
        並拉出電纜線放入塑膠袋內等語甚詳（參見本院卷第18
        、19、39、51頁），而被告丙○○於本院審理中既未曾
        主張於偵查、本院行羈押訊問、移審訊問及準備程序時
        ，詢問之員警或訊問之檢察官、法官有使用類如強暴、
        脅迫、利誘、疲勞訊問、違法羈押或其他不當之方法詢
        問或訊問，亦未曾主張其前揭諸次陳述並非出於其自由
        意志陳述，參以被告丙○○係一具有相當生活閱歷之成
        年人，高中肄業，並無心神喪失或智能障礙之情事，亦
        非至愚之人，對於其承認本件竊盜犯行即需負擔相當刑
        責之事理，應知之甚詳，尚不致率爾承認與其無涉之加
        重竊盜犯行，則被告丙○○嗣於本院行審判程序時，翻
        異前詞改稱：伊係因為擔心檢察官以結夥竊盜偵辦本案
        ，所以才會坦承竊取電纜線云云，已顯與事理有違，即
        難逕予採信。況且，被告丙○○確有參與本件竊盜犯行
        乙情，業據證人戊○○於本院審理中結證稱：伊係住在
        高雄市小港區○○○路11巷，伊於96年12月18日有在伊
        住家旁看到竊盜案件，伊所住的房間位在2 樓，恰好是
        在巷子轉彎處，伊當時看到外面的一排燈光突然熄滅，
        因為伊是學電機的，覺得不對勁，後來伊又聽到怪聲，
        伊就往外看，因為伊窗台邊距離5 公尺處還有路燈，所
        以伊可以看到伊住處對面約距離2 公尺處有一個穿外套
        的男生蹲下來在燈座旁拉東西，後來有一個人過來與該
        男生交頭接耳，就看到他們將拉出的東西裝入黑色塑膠
        袋內，然後將塑膠袋放在燈座後側較暗的地方旁，旁邊
        還用一部機車掩飾，他們弄好之後就往回走，因為伊住
        處附近常常出現小偷，所以於其間伊就已經報警，過沒
        多久警察抵達，該2 人剛好離開，後來伊才又聽到警察
        在盤問3 人為何共乘一部機車的對話，而伊原先只有看
        到2 個人，但此時則是聽到有3 個人的聲音，其中有一
        個是女生的聲音，之後又約過30分鐘，伊聽到有人騎乘
        機車的聲音，伊察覺有異，就往窗外看到有人騎機車到
        達並隨即熄火，復用雙腳將機車慢慢推過去，然後停在
        該處觀望約1 、2 分鐘後，就去取那包塑膠袋；伊於警
        詢中警察有拿卷附指認犯罪嫌疑人紀錄表供伊指認，該
        等紀錄表上所記載之犯罪嫌疑人之特徵均係伊所陳述，
        穿格子狀外套的人就是後來又騎乘機車返回現場被警察
        逮住之人等語明確（參見本院卷第74至76頁），並有其
        上貼有為警查獲時確係穿著格子狀外套之被告丙○○照
        片之指認犯罪嫌疑人紀錄表1 份附卷可據（參見警卷第
        48頁），另證人戊○○於警詢中亦證述：從伊看到有人
        在竊取電纜線至警察到達時為止，並未見到有其他人經
        過等語無訛（參見警卷第19頁），而證人甲○○於本院
        審理中亦結稱：伊等於據報至現場處理時，除被告3 人
        外，並未見到其他人等語（參見本院卷第74頁）；佐以
        本案扣案工具及未扣案之黑色塑膠袋均係被告丙○○所
        有，另被告丙○○確有再次返回現場欲搬運以黑色塑膠
        袋裝載之電纜線等事實，均據被告丙○○於本院審理中
        自承不諱，業如前述，而觀諸前揭扣案物品照片（參見
        警卷第51頁），扣案之鐵剪、尖嘴鉗、老虎鉗、螺絲起
        子及鐵製固定夾等工具亦確足以剪斷本件遭竊之電纜線
        ，足見被告丙○○確有竊盜本案電纜線一節，甚為明灼
        ，堪予認定。是被告丙○○於本院行審判程序時辯稱：
        伊並沒有竊取電纜線，伊當天返回現場是要撿拾他人所
        竊取之電纜線云云，顯屬臨訟卸責之詞，尚無足採信。
      2.又依據本件目擊證人戊○○及查獲員警甲○○前揭結詞
        ，除被告丙○○外，尚有1 男1 女共同參與本件竊盜犯
        行，此外即無其他人於前揭時間經過行竊地點等節，已
        如前述，而於被告丙○○竊取本件電纜線時，被告乙○○及丁○○均在一旁觀看乙情，亦據被告丙○○於偵查
        中以證人身份結證明確（參見偵卷第8 頁），參以員警
        據報到場查獲本案時，確於被告乙○○、丁○○所共同
        騎乘之前揭機車置物箱內起出被告丙○○所有用以竊取
        本案電纜線之鐵剪、尖嘴鉗、老虎鉗、螺絲起子及鐵製
        固定夾等工具一節，亦如前述，足見被告乙○○、丁○○辯稱未參與本件竊盜犯行云云，是否堪值可信，已確
        非無疑。雖被告乙○○、丁○○於本院審理中均辯稱：
        扣案工具係丙○○在行竊地點趁其等不注意時放入機車
        置物箱內云云，另證人丙○○於本院審理中亦證述：伊
        係趁丁○○幫伊去問乙○○可否借用機車時，因機車鑰
        匙插在機車上未拔下，所以伊直接將扣案工具放進機車
        裡云云（參見本院卷第109 頁）。惟查，被告乙○○於
        偵查中先係辯稱：機車置物箱內之扣案工具均係伊大哥
        所置放，鐵剪亦是伊大哥工作時所使用云云（參見偵卷
        第28頁），另被告丁○○則係供述：扣案之工具及塑膠
        袋均是伊與乙○○帶至現場等語（參見偵卷第29頁），
        是渠等嗣於本院審理中改以前詞置辯，顯然辯詞反覆，
        即難遽以採信為真，更遑論被告丁○○於本院審理中辯
        稱：機車車主於警詢做完筆錄後，伊已知悉扣案工具是
        丙○○所放入云云，更係顯與其於偵查中所供上情不符
        ，均足證渠等前揭所辯顯非實情；至被告丙○○於偵查
        中即已明確供承：裝載電纜線之黑色塑膠袋及行竊工具
        均係由伊放置於乙○○、丁○○所騎乘之機車內，而由
        乙○○、丁○○帶至行竊現場，因為伊當時騎乘腳踏車
        不方便攜帶東西等語無訛（參見偵卷第27頁），是其嗣
        後迴異前詞改稱扣案工具係趁乙○○、丁○○未及注意
        之際置入機車置物箱云云，顯係特意附和維護被告乙○○、丁○○之詞，自難採信屬實。再被告乙○○、丁○○於本院審理中雖另辯稱：當天係丙○○要去小港找友
        人要債，故要求伊等陪同前往，後來因為找不到人，所
        以伊等就在附近閒逛，其後始在案發現場偶遇丙○○云
        云。然查，被告乙○○及丁○○於警詢、偵查及本院審
        理中，對於渠等究係於何時、地、如何與丙○○相約何
        時、地至行竊地點，及其後渠等如何於行竊地點偶遇丙○○等節，供述均前後不一且彼此多所歧異（參見警卷
        第8 、9 、13、14頁、偵卷第7 、9 、28、29頁、本院
        卷第39、40、102 至106 、116 至、117 頁），已難採
        信為真，況證人丙○○於偵查中即已結稱：乙○○騎車
        載丁○○去伊住處找伊，伊等在聊天，因為伊最近收入
        較少，有想偷東西的心態，所以伊就向乙○○、丁○○
        表示要去小港地區看有無東西可撿，所以就叫乙○○、
        丁○○與伊一起出去看看等語明確（參見偵卷第6 、27
        頁），益徵被告乙○○、丁○○此部分之辯詞顯係事後
        卸責之詞，委無足採；至證人丙○○於本院審理中雖又
        翻異前詞，證稱：伊有邀乙○○、丁○○與伊一同去找
        友人要債云云，然證人丙○○自警詢、偵查以迄本院行
        準備程序時，均未曾有隻字片語提及曾邀集被告乙○○
        、丁○○一同至小港找友人要債一事，顯見其於本院審
        理中所證前詞，亦純係偏袒維護被告乙○○、丁○○2
        人之詞，自無從據以為有利被告乙○○、丁○○之認定
        。
    (三)綜上所述，本案事證明確，被告三人竊盜犯行均洵堪認定
      ，均應依法論罪科刑。
三、論罪與科刑：
    按刑法第321 條第1 項第3 款之攜帶兇器竊盜罪，係以行為
    人攜帶兇器竊盜為其加重條件，此所謂兇器，其種類並無限
    制，凡客觀上足對人之生命、身體、安全構成威脅，具有危
    險性之兇器均屬之，且祇須行竊時攜帶此種具有危險性之兇
    器為已足，並不以攜帶之初有行兇之意圖為必要（最高法院
    79年台上字第5253號判例意旨參照）；查被告3 人為本件竊
    盜犯行時所持用之鐵剪1 支、尖嘴鉗1 支、老虎鉗1 支、螺
    絲起子2 支及鐵製固定夾1 支等物，均係屬金屬材質，質地
    堅硬，其中鐵剪更係尖銳鋒利，足以剪斷本案遭竊之電纜線
    ，業如前述，亦有扣案物品照片1 幀附卷可參（參見警卷第
    51 頁 參照），顯見渠等3 人為本件竊盜犯行時所持用之前
    揭行竊工具，於客觀上對人之生命、身體均具有相當程度之
    危險性，均可供兇器使用，應屬兇器無訛。是核被告3 人所
    為，均係犯刑法第321 條第1 項第3 款、第4 款之結夥攜帶
    兇器竊盜罪。被告3 人間，就前揭竊盜犯行有犯意聯絡及行
    為分擔，均應論以共同正犯。又查被告丙○○曾因竊盜案件
    ，經本院以95年度易字第616 號判決判處有期徒刑9 月確定
    ，甫於民國96年3 月12日縮刑期滿執行完畢之事實，有臺灣
    高等法院被告前案紀錄表1 份附卷可查，其前受有期徒刑之
    執行完畢，5 年以內故意再犯本件有期徒刑以上之罪，為累
    犯，應依刑法第47條第1 項之規定加重其刑。爰審酌被告3
    人均不思以合法途徑獲取財物，僅因缺錢花用，竟持工具恣
    意竊取他人物品欲持往變賣，對他人之財產安全顯已造成危
    害，亦足見渠等守法觀念顯然淡薄，復被告3 人犯後均矢口
    否認犯行，狡詞卸責，實難認渠等確有悔意，惟念及渠等所
    竊取之電纜線價值約新臺幣9,000 元，價值非鉅，且已經被
    害人領回，被害人所受損害已獲部分減輕，及渠等犯罪之動
    機、目的、手段暨犯罪情節等一切情狀，分別量處如主文所
    示之刑，以資懲戒。至扣案之鐵剪1 支、尖嘴鉗1 支、老虎
    鉗1 支、螺絲起子2 支、鐵製固定夾1 支及未扣案之黑色塑
    膠袋1 只，均係被告丙○○所有供其與被告乙○○、丁○○
    共犯本件竊盜犯行所用之物，業據本院認定如前，且無證據
    證明上開黑色塑膠袋業已滅失，均應依刑法第38條第1 項第
    2 款之規定，對被告丙○○併予宣告沒收，並本於共同正犯
    責任共同原則（最高法院89年度台上字第6946號判決意旨參
    照），亦對被告乙○○、丁○○併予宣告沒收。
據上論斷，應依刑事訴訟法第299 條第1 項前段，刑法第28條、
第321 條第1 項第3 款、第4 款、第47條第1 項、第38條第1項
第2 款，判決如主文。
本案經檢察官李佳韻到庭執行職務。
中    華    民    國    97    年     5    月     6    日
                  刑事第八庭  審判長法  官  李璧君
                                    法  官  曾鈴
                                    法  官  陳振嘉
以上正本證明與原本無異。
如不服本判決應於收受本判決後10日內向本院提出上訴書狀，並
應敘述具體理由，如未敘述上訴理由者，應於上訴期間屆滿後20
日內補提理由書狀於本院（均須按他造當事人之人數附繕本）「
切勿逕送上級法院」。
中    華    民    國    97    年    5     月    6     日
                                    書記官  顏宗貝
附錄本案判決論罪科刑法條全文：
中華民國刑法第321 條第1 項
犯竊盜罪而有左列情形之一者，處6 月以上、5 年以下有期徒刑
：
一  於夜間侵入住宅或有人居住之建築物、船艦或隱匿其內而犯
    之者。
二  毀越門扇、牆垣或其他安全設備而犯之者。
三  攜帶兇器而犯之者。
四  結夥三人以上而犯之者。
五  乘火災、水災或其他災害之際而犯之者。
六  在車站或埠頭而犯之者。


司法院資訊處製作；財團法人民間司法改革基金會備份。
